【裁判字號】    99,監宣,19
【裁判日期】    990628
【裁判案由】    監護宣告
【裁判全文】
臺灣桃園地方法院民事裁定              99年度監宣字第19號
聲  請  人  臺灣桃園地方法院檢察署
相  對  人  乙○○
 (受監護宣告人)
上  一  人
選定監護人  甲○○
關  係  人  丙○○（即指定會同開具財產清冊之人）
上列聲請人對於相對人聲請宣告禁治產事件，本院裁定如下：
    主  文
宣告乙○○（女；民國○○年○ 月○○日生；身分證統一編號：Ｚ000
000000號）為受監護宣告之人。
選定甲○○（女；民國○○年○ 月○○日生；身分證統一編號：
Ｚ000000000 號）為受監護宣告人之監護人。
指定丙○○（男；民國○○年○ 月○○日出生；身分證統一編號：
Ｚ000000000 號）為會同開具財產清冊之人。
聲請程序費用新臺幣壹仟元由受監護宣告人負擔。
    理  由
一、本件聲請意旨略以：相對人因智能障礙致不能處理自己事務
    ，亦不能為意思表示或受意思表示，或不能辨視其意思表示
    之效果，為此依民法第14條、民事訴訟法第597 條第1 項之
    規定，聲請准對相對人為監護宣告。
二、關於宣告相對人為受監護宣告人部分：
(一)按「對於因精神障礙或其他心智缺陷，致不能為意思表示或
    受意思表示，或不能辨識其意思表示之效果者，法院得因本
    人、配偶、四親等內之親屬、最近一年有同居事實之其他親
    屬、檢察官、主管機關或社會福利機構之聲請，為監護之宣
    告。」，民法第14條第1 項定有明文。
(二)本院於鑑定機關即行政院衛生署桃園療養院所屬精神鑑定醫
    師陳炯旭前，訊問勘驗相對人，經法官詢問相對人年齡、簡
    易加法等問題，相對人或稱不知或係答錯，其母親甲○○則
    當場表示：相對人雖可說話，但說不清楚，平日生活雖吃飯
    、洗澡可自理，但有時仍須幫忙等語，有本院99年3 月16日
    勘驗訊問筆錄1 份在卷可憑。而據鑑定人提出之鑑定報告，
    略以：相對人為重度智能不足之個案，目前雖然日常生活可
    部份自理，但是經濟活動、社會性活動皆有明顯之不足，心
    理年齡約為3-6 歲，較民法規定之未滿七歲為無行為能力之
    人還要低。故其因其他心智缺陷，致其為意思表示、受意思
    表示或辦識意思表示效果能力達不能之程度。其於82年及此
    次之智能評估皆為重度智能不足，期間曾經受啟智學校之教
    育與訓練，目前已達成年，其智能表現應已固定，無未來回
    復之可能等語，有該院99年5 月26日桃療醫字第0990003240
    號函暨所附精神鑑定報告書在卷可參。
(三)本院斟酌上開一切情事，認相對人之智能障礙情形，已達到
    不能為意思表示或受意思表示或不能辨識其意思表示之效果
    的程度，自應依法對相對人為監護之宣告。
三、關於指定受監護宣告人之監護人及會同開具財產清冊之人部
    分：
(一)按「法院為監護之宣告時，應依職權就配偶、四親等內之親
    屬、最近一年有同居事實之其他親屬、主管機關、社會福利
    機構或其他適當之人選定一人或數人為監護人，並同時指定
    會同開具財產清冊之人。」；「法院為前項選定及指定前，
    得命主管機關或社會福利機構進行訪視，提出調查報告及建
    議。監護之聲請人或利害關係人亦得提出相關資料或證據，
    供法院斟酌。」；「法院選定監護人時，應依受監護宣告之
    人之最佳利益，優先考量受監護宣告之人之意見，審酌一切
    情狀，並注意下列事項：一、受監護宣告之人之身心狀態與
    生活及財產狀況。二、受監護宣告之人與其配偶、子女或其
    他共同生活之人間之情感狀況。三、監護人之職業、經歷、
    意見及其與受監護宣告之人之利害關係。四、法人為監護人
    時，其事業之種類與內容，法人及其代表人與受監護宣告之
    人之利害關係。」，民法第1111條第1 項、第2 項、第1111
    條之1 分別定有明文。
(二)經本院囑請桃園縣政府對聲請人等進行訪視，訪視報告略以
    ：相對人之母甲○○原為印尼國人，其嫁至台灣與相對人之
    父生下相對人，因相對人為重度智能障礙者，其父（為榮民
    ）過世後，相對人與其母同住，多由其母照顧，生活單純。
    相對人之生活開銷多由其母之半俸及相對人之身心障礙生活
    補助支付。相對人領有身障生活補助4000元及存款約10萬元
    ，其姐（為其母與前夫所生）曾拿取相對人之存簿等文件，
    領取相對人郵局存款約10萬元，又未經同意以相對人姓名辦
    理行動電話，電話費上萬元未繳納，故其姐並不適任擔任監
    護人。另關係人丙○○為教會之牧師，關係人丙○○與相對
    人來往頻繁，其協助處理相對人諸多事情，對於相對人相當
    關心等語，有桃園縣政府會處社會工作及救助科監護宣告訪
    視報告在卷可稽。本院考量相對人之母，為相對人之實際照
    顧者，故由相對人之母甲○○擔任相對人之監護人，應符合
    受監護宣告人之最佳利益，爰依前揭規定選定甲○○為相對
    人之監護人，併指定關係人丙○○為會同開具財產清冊之人
    。
(三)本件經本院選定之監護人，應依民法第1112條規定，負責護
    養療治受監護宣告人之身體。又依民法第1113條準用同法第
    1099條、第1100條、第1101條、第1102之規定，於監護開始
    時，監護人對於受監護宣告人之財產，應會同本院指定之會
    同開具財產清冊之人，於二個月內開具財產清冊並陳報法院
    ；監護人應以善良管理人之注意執行監護職務；監護人對於
    受監護人之財產，非為受監護人之利益，不得使用、代為或
    同意處分；監護人為代理受監護人購置或處分不動產、或代
    理受監護人就供其居住之建築物或其基地出租、供他人使用
    或終止租賃之行為，非經法院許可，不生效力；監護人不得
    以受監護人之財產為投資（但購買公債、國庫券、中央銀行
    儲蓄券、金融債券、可轉讓定期存單、金融機構承兌匯票或
    保證商業本票，不在此限）；監護人不得受讓受監護人之財
    產，附此敘明。
四、依民事訴訟法第608 條第1 項，裁定如主文。
中    華    民    國    99    年    6     月    28    日
                          家事法庭法  官  林曉芳
上列正本證明與原本無異。
本裁定就對相對人之監護宣告部分不得抗告；另就其餘有關選定
監護人及指定會同開具財產清冊之人部分如有不服，應於本裁定
送達後10日內向本院提出抗告狀。
中    華    民    國    99    年    6     月    28    日
                                  書記官  邱仕瀧

司法院資訊處製作；財團法人民間司法改革基金會備份。
